臺灣士林地方法院交通事件裁定　　　　　　　　　　九十二年度交聲更字第二六號
　　原處分機關　臺北巿交通事件裁決所
　　異　議　人
　　即受處分人　甲○○
右列異議人因違反道路交通管理處罰條例案件，對於臺北市交通事件裁決所於民國九
十一年五月十日所為之處分（原處分案號：北市裁三字第裁二二—00000000
0號）聲明異議，經本院於九十二年五月二十七日以九十二年度交聲字第二二九號裁
定後，原處分機關不服該裁定提起抗告，經臺灣高等法院於九十二年十一月二十八日
以九十二年交抗字第六九五號將原裁定撤銷，發回本院，本院裁定如左：
    主  文
異議駁回。
    理  由
一、原處分以：異議人即受處分人甲○○於民國八十八年五月十九日二十時五十分許
    ，駕駛車牌號碼ＹＱ－○八四八號自用小客車（下稱：系爭小客車）在承德路由
    南往北第二車道行駛，行經肇事處，其前車頭與沿同道行駛等待紅燈之車牌號碼
    ＨＣ－二六四五號自小客車後車尾保險桿撞擊而肇事，因而經警以北市警交（八
    七）字第八八０六二二０四０號舉發通知單舉發其有「無照駕駛」之違規，乃依
    道路交通管理處罰條例第二十一條第一項第一款之規定，裁處罰鍰新台幣（下同
    ）一萬二千元。
二、異議人固坦承於右揭時地，系爭小客車與羅大華所駕駛，車牌號碼ＨＣ—二六四
    五號自用小客車撞擊肇事之事故，惟否認其有何違規行為，辯稱：伊僅為乘客，
    並無駕駛行為，當日係由姓名年籍不詳綽號阿賓之友人駕駛系爭小客車，而與案
    外人羅大華所駕之車牌號碼ＨＣ－二六四五自用小客車發生碰撞，是因系爭小客
    車車主係異議人男友，異議人才留下自己之身分證資料予羅大華，當時並未有警
    察前往處理。詎嗣後因車損賠償未盡如羅大華之意，竟因此收到罰單，而舉發通
    知單寄送地址竟為異議人就讀大學之地址，送達亦非合法，為此聲明異議云云。
    然查：
(一)異議人辯稱伊未收受舉發通知單云云，惟上開台北市政府警察局舉發違反道路交
    通管理事件通知單，業經舉發單位按異議人於八十八年六月二日警訊自己陳報地
    址即台北縣淡水鎮○○街三二號一樓郵寄送達，經查且無退單記錄等情，有台北
    市政府警察局交通警察大隊九十一年十一月二十二日北市警交大四字第○九一六
    八一一六三○○號函及所附八十八年六月二十四日大宗郵件交寄清單在卷可佐（
    台灣台北地方法院九十一年度交聲字第八八七號卷第二十六頁參照），雖因已逾
    寄交日起六個月之查詢時限，致無掛號回執可供查考，仍堪認本件舉發通知單已
    合法送達。
(二)再異議人雖於警訊及本件異議意旨辯稱當時駕駛者為不詳姓名、地址之友人「阿
    賓」云云，然查：肇事當日，異議人即為系爭小客車之駕駛人，業據羅大華即本
    件事故相對人分別於八十八年五月二十一日在台北市政府警察局交通大隊大同分
    局交通分隊、八十八年六月二日在台北市政府交通大隊聯合服務中心詳述明確，
    指稱：「肇事當天駕駛系爭小客車肇事者，即為異議人，當時系爭小客車上僅有
    異議人一人，肇事當天因異議人表示為學生身份，且無駕駛執照，又當場大哭表
    示願意賠償，所以於異議人留下姓名、證件號碼及電話後，同意其先行離開」等
    語，有八十八年五月二十一日、八十八年六月二日台北市政府警察局大同交通分
    隊交通事故談話紀錄表各一紙在卷可按，其就當日情形所述甚詳，其所述內容尚
    無何瑕疵可以指摘。再系爭小客車並非異議人自己所有之物，而係其男友謝國輝
    所有，而暫借予異議人保管使用，亦據證人謝國輝詳述在卷，以常情衡之，異議
    人原應以善良管理人之注意程度妥為保管使用系爭小客車，本已無未經所有權人
    之同意，任意轉借他人之理，豈會任意將價值不斐之車輛轉借由姓名年籍不詳，
    僅知悉綽號之友人駕駛使用？益證異議人所為辯解，毫無可取。此外，異議人於
    上開時、地駕車肇事之事實，尚有道路交通事故調查報告表、交通事故研判表、
    交通事故補充資料表、交通事故車輛勘驗記錄表各一份在卷可按，是異議人確有
    上開駕車肇事之行為已堪認定。而異議人迄至八十八年八月二十四日始依法考領
    普通小客車駕駛執照，即於上開事故當時尚未考領駕照，亦有異議人汽車駕照基
    本資料一紙在卷足憑，從而，異議人空言否認其無照駕駛之違規行為，委無足採
    。本件事證明確，應依法裁罰。
三、按交通違規事件之裁罰，性質上屬於交通行政主管機關本於職權就公法上具體事
    件所為之決定而對外直接發生法律效果之單方行政行為；關於其新舊法之適用原
    則，參照大法官會議第一四二號解釋意旨及現行稅捐稽徵法第四十八條之三、行
    政秩序罰法草案第三條均明定「從新從輕」原則，堪認於此類案件，仍有「從新
    從輕原則」之適用。而道路交通管理處罰條例第二十一條第一項第一款原係規定
    ：「汽車駕駛人有左列情形之一者，處五百元以上、一千元以下罰鍰，並禁止其
    駕駛，扣留其車輛牌照：一、未領有駕駛執照駕車者」。該條款於七十五年五月
    十三日經修正為：「汽車駕駛人有左列情形之一者，處二千元以上四千元以下罰
    鍰（銀元），並禁止其駕駛，扣留其車輛牌照：一、未領有駕駛執照駕車者」。
    迄於九十年一月二日始修正為現行條文：「汽車駕駛人有左列情形之一者，處新
    台幣六千元以上一萬二千元以下罰鍰，並當場禁止其駕駛及扣留其車輛牌照：
    一、未領有駕駛執照駕車者」（嗣於九十二年一月二日修正公布之同條款就此並
    未修正）。經查，本件受處分人違規之時間為八十八年五月十九日，當時處罰之
    規定係：「處銀元二千元以上四千元以下罰鍰，並禁止其駕駛」，與現行條文之
    規定僅係罰鍰由銀元修正為新台幣，至於罰鍰金額並未異動，即於行為人並無有
    利或不利於行為人可言，則揆諸前引說明，自應適用修正後道路交通管理處罰條
    例第二十一條第一項第一款規定資為規範依據。而異議人未領有駕駛執照駕車之
    事實，既如前所認定，原處分機關據以援引修正後道路交通管理處罰條例第二十
    一條第一項第一款規定，裁處罰鍰新台幣一萬二千元，於法即無違誤。異議人空
    言否認，異議為無理由，應予駁回。
四、據上論斷，應依道路交通案件處理辦法第十九條，裁定如主文。
中      華      民      國      九十三      年    一    月      十九    日
                                  臺灣士林地方法院交通法庭
                                      法  官  許  辰  舟
右正本證明與原本無異。
如不服本裁定，應於送達後五日內，向本院提出抗告狀。
                                      書記官  蘇  彥  宇
中      華      民      國      九十三      年    一    月    二十九    日
